臺灣高等法院臺南分院民事裁定
111年度上易字第27號
上  訴  人  劉信志  
訴訟代理人  余小燕  
被 上訴 人  陳煌嬌  
            童翠芬  
            楊千慧  
追 加被 告  林岳伯即日春房屋仲介社
上列當事人間請求給付買賣價金等事件，上訴人對中華民國110
年11月25日臺灣雲林地方法院110年度訴字第420號第一審判決提
起上訴，並為訴之追加（追加被告林岳伯即日春房屋仲介社），
本院裁定如下：
    主      文
追加之訴駁回。
追加之訴訴訟費用由上訴人負擔。
    理      由
一、按於第二審為訴之變更或追加，除合於民事訴訟法第255條
    第1項第2款至第6款之情形外，非經他造同意，不得為之，
    此於民事訴訟法第446條第1項、第255條第1項定有明文。次
    按當事人、訴訟標的及應受判決事項之聲明，為訴之三要素
    ，民事訴訟法第255條第1項第2款之規定並未限定適用範圍
    僅訴訟標的，又該款所稱之「請求之基礎事實同一」，係指
    變更或追加之訴與原訴之主要爭點有其共同性，各請求所主
    張之利益在社會生活上可認係屬同一或關連之紛爭，而就原
    請求之訴訟及證據資料，於繼續審理時，在相當程度範圍內
    具有同一性或一體性，得期待於後請求之審理予以利用，俾
    先後兩請求得在同一程序中一併解決，避免重複審理者，即
    屬之，俾達紛爭一次解決及節省法院與當事人勞費之目的。
    是民事訴訟法第255條第1項第2款之規定，因可利用原訴訟
    資料，除有礙於對造防禦權之行使外，固應得適用於當事人
    之變更或追加。然在第二審依第446條第1項適用第255條第1
    項第2款規定變更或追加當事人，須於對造之審級利益及防
    禦權之保障無重大影響，始得為之，以兼顧當事人訴訟權益
    之保障及訴訟經濟之要求。
二、經查，上訴人於原審起訴主張伊於民國97年1月14日與日春
    房屋仲介社之被上訴人楊千慧簽立「房地產專任委託銷售契
    約書」(下稱系爭委託契約)，委託被上訴人楊千慧銷售其所
    有坐落雲林縣○○鄉○○段0000000地號土地及其上同段000建號
    建物(下合稱系爭房地)，委託銷售價格為新臺幣(下同)396
    萬元。嗣被上訴人楊千慧找到買主即被上訴人陳煌嬌購買系
    爭房地，並向伊拿取印章及印鑑證明，即自行委託代書即被
    上訴人童翠芬辦理系爭房地之過戶事宜，於同年7月30日將
    系爭房地移轉登記到被上訴人陳煌嬌名下，然被上訴人楊千
    慧並未通知伊與被上訴人陳煌嬌簽立系爭房地買賣契約書，
    且被上訴人陳煌嬌僅二次匯款2,508,493元及541,834元，共
    3,050,327元至伊之玉山銀行○○○分行帳戶清償系爭房地原本
    之銀行貸款，就買賣價金尾款909,673元部分至今則仍未給
    付，爰先位依買賣契約關係請求被上訴人陳煌嬌給付價金尾
    款909,673元，另並主張被上訴人楊千慧、童翠芬未將該筆
    買賣價金尾款轉交予伊，備位依民法第179條不當得利之規
    定，請求被上訴人楊千慧、童翠芬返還該價金909,673元。
    原審駁回其訴，上訴人不服原審判決，提起上訴，並於本院
    準備程序具狀主張訴外人林岳伯為日春房屋仲介社負責人，
    與本件有利害關係，並認真正操縱黑手為林岳伯，追加林岳
    伯即日春房屋仲介社為備位被告，依民法第179條不當得利
    之規定請求林岳伯即日春房屋仲介社與被上訴人楊千慧、童
    翠芬共同返還價金909,673元。惟查，上訴人所追加被告林
    岳伯即日春房屋仲介社與被上訴人楊千慧、童翠芬，並無合
    一確定之必要，且被上訴人陳煌嬌、童翠芬已當庭表示不同
    意上訴人之追加（本院卷第121頁），又上訴人所為追加，
    亦有礙於追加被告林岳伯即日春房屋仲介社之審級利益及防
    禦權之行使，揆諸前開規定及說明，上訴人於本院所為上開
    訴之追加，於法即有未合，不應准許。
三、據上論結，本件追加之訴為不合法，爰裁定如主文。
中　　華　　民　　國　　111 　年　　6 　　月　　20　　日
                  民事第五庭    審判長法  官  藍雅清
　　　　　　　　　 
　　　　　　                           法 官  陳春長
　　　　　　　　　    
　　　　　　　　　                     法 官  顏淑惠
上為正本係照原本作成。
如對本裁定抗告，須於本裁定送達後10日內向本院提出抗告狀（
須附繕本），並應繳納抗告費新臺幣1千元。
中　　華　　民　　國　　111 　年　　6 　　月　　20　　日

                                      書記官  盧建元